【裁判字號】    99,審易,1914
【裁判日期】    991129
【裁判案由】    業務過失傷害
【裁判全文】
臺灣桃園地方法院刑事判決            99年度審易字第1914號
公  訴  人  臺灣桃園地方法院檢察署檢察官
被      告  張振聲
上列被告因業務過失傷害案件，經檢察官提起公訴（98年度調偵
字第608 號），本院判決如下：
    主  文
本件公訴不受理。
    理  由
一、公訴意旨如檢察官起訴書所載（如附件）。
二、按告訴或請求乃論之罪，未經告訴，或其告訴、請求經撤回
    或已逾告訴期間者，應諭知不受理判決。刑事訴訟法第303
    條第3 款定有明文。所謂「未經告訴」，乃指未經合法告訴
    之義，包括不得告訴及告訴不合法之情形在內。又告訴乃論
    之罪，檢察官得指定代行告訴人者，以無得為告訴之人或得
    為告訴之人不能行使告訴權者為限，此觀刑事訴訟法第236
    條第1 項之規定甚明（最高法院83年度台非字第89號判決意
    旨參照）。
三、本件被告張振聲因起訴書犯罪事實欄所載行為，經檢察官認
    係犯刑法第284 條第2 項後段之業務過失重傷害罪嫌，乃提
    起公訴，惟依同法第287 條前段規定，本件須告訴乃論，檢
    察官乃於民國98年7 月23日指定許翠娥為代行告訴人，並經
    其於同日提出告訴。然查，被害人許家榮（已成年）受傷後
    即昏迷不醒，而不能行使其告訴權，經被害人之父許金聰及
    母許黃月桃向臺灣基隆地方法院聲請對於被害人宣告禁治產
    （修法後改稱宣告監護），並經該法院於98年3 月9 日宣告
    被害人為禁治產人（修法後改稱受監護宣告人），因被害人
    未有配偶，依民法第1111條規定，被害人之父母即為被害人
    之法定監護人，再依民法第1098條第1 項規定，監護人於監
    護權限內，為受監護人之法定代理人，故依刑事訴訟法第23
    3 條第1 項規定，被害人之父母即為獨立告訴權人。本件既
    尚有得為獨立告訴之人，自無由檢察官指定代行告訴人之餘
    地，縱經檢察官指定代行告訴人，其告訴亦屬不合法。是依
    前開法律規定，本件爰不經言詞辯論，逕為不受理判決之諭
    知。
四、據上論斷，應依刑事訴訟法第303 條第3 款、第307 條，判
    決如主文。
中    華    民    國    99    年    11    月    29    日
                      刑事庭  法  官  潘怡華
以上正本證明與原本無異。
如不服本判決應於收受判決後10日內向本院提出上訴書狀，並應
敘述具體理由。其未敘述上訴理由者，應於上訴期間屆滿後20日
內向本院補提理由書( 均須按他造當事人之人數附繕本) 「切勿
逕送上級法院」。
                              書記官  郭怡君
中    華    民    國    99    年    11    月    29    日
附件
臺灣桃園地方法院檢察署檢察官起訴書
                                      98年度調偵字第608號
     被    告  張振聲  男  50歲（民國○○年○月○○日生）
                       住臺北縣林口鄉下福村下福137號之2
                       身分證統一編號：Ｚ000000000號
 上列被告因業務過失傷害案件，業經偵查終結，認應提起公訴，
 茲將犯罪事實及證據並所犯法條分敘如下：
         犯罪事實
 一、張振聲係昭伸企業股份有限公司（下稱昭伸公司）之負責人
     ，並擔任昭伸公司之工安管理佐，為從事業務之人，聘僱許
     家榮擔任20噸移動式起重機操作員，本應注意依勞工安全衛
     生法第5條第1項第5款、勞工安全衛生設施規則第90條及第
     91條之規定，雇主對防止有墜落、崩塌等之虞之作業場所引
     起之危害，應使勞工確實使用安全帶、安全帽、安全母鎖及
     防墜籃網或吊車等有符合標準之必要安全衛生設備，於民國
     97年4月1日上午9時許，在昭伸公司位於桃園縣蘆竹鄉○○
     村○○○街285號之工廠內，見許家榮及另雇員張定廉並無
     勤務，竟指示許家榮就所操作之20噸移動式起重機從事未經
     訓練之實施保養維護，依當時情形，並無不能注事之情事，
     詎竟疏未注意，於未提供安全帽、安全帶，亦未提供防止墜
     落之安全母索、護蓋、護欄或安全網或吊車等必要安全衛生
     設備，即指示許家榮等人從事專業之20噸移動式起重機保養
     維護保養，許家榮遂在無任何安全防護下，攀爬至高逾2公
     尺之20噸移動式起重機臺及吊臂上從事保養並檢查鋼索，而
     不慎墜落，在該起重機旁檢查油料之張定廉聽見墜落聲，查
     看後發現並通知救護車送醫，許家榮因而受有重度頭部外傷
     併顱骨骨折及右側硬腦膜下出血、遲發性左側硬硬腦膜下出
     血及肺炎併呼吸衰竭之傷害，經治療後仍遺有頭部外傷合併
     嚴重腦挫傷、水腦症，意識不清並喪失運動、語言、思考等
     功能之重傷害，並於98年3月9日為臺灣基隆地方法院宣告為
     禁治產人。
 二、案經許家榮之胞姊許翠娥代行告訴偵辦。
         證據並所犯法條
 一、證據清單及待證事實：
  ┌─┬───────────┬─────────────┐
  │編│   證  據  清  單     │     待  證  事  實       │
  │號│                      │                          │
  ├─┼───────────┼─────────────┤
  │一│被告張振聲於偵查中供述│1、為昭伸公司之負責人兼工 │
  │  │                      │   工安管理佐。           │
  │  │                      │2、聘僱許家榮擔任20噸移動 │
  │  │                      │   式起重機之操作員。     │
  │  │                      │3、當日有指示許家榮與張定 │
  │  │                      │   廉從事保養及開吊車，有 │
  │  │                      │   要求勞工戴安全帽，公司 │
  │  │                      │   都有防護設備，是許家榮 │
  │  │                      │   自己不使用，否認有過失 │
  │  │                      │   責任。                 │
  │  │                      │                          │
  ├─┼───────────┼─────────────┤
  │二│證人張定廉於偵查中之證│1、當日有與許家榮至蘆竹鄉 │
  │  │述                    │   海湖村海山中街285號公司│
  │  │                      │   車庫保養吊車，許家榮直 │
  │  │                      │   接爬到吊車手臂檢查鋼索 │
  │  │                      │   之事實。               │
  │  │                      │2、公司有提供安全帽、安全 │
  │  │                      │   鎖，安全帽每個人都有發 │
  │  │                      │   ，但安全吊鎖放在林口鄉 │
  │  │                      │   嘉寶村寶斗厝坑42號公司 │
  │  │                      │   倉庫，要用再去拿，海山 │
  │  │                      │   中街285號並無放安全帶、│
  │  │                      │   安全鎖，平日也沒有主管 │
  │  │                      │   。                     │
  ├─┼───────────┼─────────────┤
  │三│證人宋文達於偵查中證述│1、許家榮係昭伸公司吊車操 │
  │  │                      │   作員、張定廉係吊車調掛 │
  │  │                      │   手，要負責一般保養，保 │
  │  │                      │   養沒有固定地方，看吊車 │
  │  │                      │   停在哪，就在哪裡工作。 │
  │  │                      │2、公司要求登高超過2公尺，│
  │  │                      │   要搭施工架，會請人來搭 │
  │  │                      │   施工架，否則員工自己也 │
  │  │                      │   無法修理。             │
  │  │                      │3、公司有提供安全鎖，但是 │
  │  │                      │   在林口倉庫，員工要自己 │
  │  │                      │   去領。公司員工之工作均 │
  │  │                      │   係張振聲指派。         │
  ├─┼───────────┼─────────────┤
  │四│證人林科里於偵查中證述│1、至蘆竹鄉○○村○○○街 │
  │  │                      │   285號進行勞工安全衛生檢│
  │  │                      │   查，該公司的門型吊車， │
  │  │                      │   也需要上去保養，但未發 │
  │  │                      │   現提供任何安全鎖或吊掛 │
  │  │                      │   母鎖。                 │
  │  │                      │2、現場雖有提供吊龍像大廈 │
  │  │                      │   清洗窗戶之設備，但至現 │
  │  │                      │   場看並無可以裝設吊籠之 │
  │  │                      │   設備，故認為無法裝上吊 │
  │  │                      │   籠，且在另1側，不再維修│
  │  │                      │   機具該側，故認為沒有之 │
  │  │                      │   稱吊籠之設備。         │
  ├─┼───────────┼─────────────┤
  │五│敏盛綜合醫院、國防醫學│1、被害人許家榮受有頭部外 │
  │  │院三軍總醫院診斷證明書│   傷合併嚴重腦挫傷術後、 │
  │  │各1張、臺灣基隆地方法 │   水腦術後、意識不清合併 │
  │  │院民事裁定1份         │   癲癇等重傷害之事實。   │
  │  │                      │2、被害人許家榮經法院宣告 │
  │  │                      │   違禁治產人。           │
  │  │                      │                          │
  ├─┼───────────┼─────────────┤
  │六│行政院勞工委員會北區勞│昭伸公司位在蘆竹鄉海湖村海│
  │  │動局勞動檢查所勞動檢查│山中街285號之車庫有如勞動 │
  │  │結果通知書1份及現場照 │檢查報告書所載之疏失。    │
  │  │片多張                │                          │
  └─┴───────────┴─────────────┘
 二、核被告所為，係犯刑法第284條第2項後段之業務過失重傷害
     罪嫌。
 三、依刑事訴訟法第251條第1項提起公訴。
         此  致
 臺灣桃園地方法院
 中    華    民    國    98    年    12    月    29    日
                               檢  察  官  姚重珍
 本件證明與原本無異
 中    華    民    國    99    年     1    月    7     日
                               書  記  官  賴宜秀
 收受原本日期99年1月7日
 所犯法條：刑法第284條
 因過失傷害人者，處 6 月以下有期徒刑、拘役或 5 百元以下罰
 金，致重傷者，處 1 年以下有期徒刑、拘役或 5 百元以下罰金
 。
 從事業務之人，因業務上之過失傷害人者，處 1 年以下有期徒
 刑、拘役或 1 千元以下罰金，致重傷者，處 3 年以下有期徒刑
 、拘役或 2 千元以下罰金。

司法院資訊處製作；財團法人民間司法改革基金會備份。
